臺灣臺南地方法院刑事判決　　　　　　94年度交簡上字第20號
上　訴　人　臺灣臺南地方法院檢察署檢察官
上　訴　人
即　被　告　乙○○　男　53歲（民國40年12月16日生）
上列被告因過失傷害案件，不服中華民國94年1 月19日本院93年
度交簡字第1965號第一審判決（聲請案號：93年度偵字第10252
號），提起上訴，本院管轄之第二審合議庭判決如下：
    主  文
原判決撤銷。
乙○○過失傷害人，處拘役伍拾日，如易科罰金，以佰元折算
壹日。
    事  實
一、乙○○於民國92年12月17日下午6 時30分許，駕駛車牌號碼
    U7─5787號自用小客車，沿臺南縣安定鄉○○村○○○ ○道由
　　東往西方向行駛，途經六嘉村18之3號前（即178線道 6.2公
  　里處），停車於路旁。乙○○本應注意停車向外開啟車門時
    ，應注意行人及車輛，並讓其先行，以避免危險之發生，而
    當時天候晴、夜間有照明，路面無障礙或其他缺陷，視距良
    好，依其智識及能力，並無不能注意之情事，竟疏未注意後
    方有無來車，貿然向外開啟左前車門。適有丙○○駕駛車號
    NMP—500號重型機車，沿六嘉村178 線道由東往西方向行駛
    ，因閃避不及，致其所駕駛之機車車頭，撞及乙○○駕駛之
  　小客車左前車門，造成丙○○人車倒地，並因而受有頭部外
    傷、第五腰椎第一薦椎間盤突出併神經壓迫之傷害（即坐骨
    神經痛）。乙○○於肇事後，犯罪未經發覺前，請附近商家
    代為報警，並將個人資料留給警方，主動自首接受裁判後，
    即陪同丙○○就醫。
二、案經丙○○訴由臺南縣警察局善化分局報請臺灣臺南地方法
    院檢察署檢察官偵查後聲請簡易判決處刑。
    理  由
一、訊據被告乙○○對右揭時地駕車肇事致告訴人丙○○受有傷
    害之事實均自白承認，核與告訴人丙○○指訴之情節相符，
　　並有道路交通事故現場圖、道路交通事故調查報告表(一)(二)、
  　診斷證明書及現場照片附卷可稽。按停車向外開啟車門時，
　　應注意行人、車輛、並讓其先行，道路交通安全規則第112
    條第1 項第15款定有明文，是被告駕駛小客車，自應注意遵
　　守上開規定。而案發當時天色雖暗，但為夜間有照明之狀態
  　，且路面無障礙或其他缺陷，並無不能注意之情事，然乙○
    ○於下車前，竟疏未注意後方有無來車，即貿然向外開啟左
    前車門，致告訴人閃避不及，撞及被告之小客車車門，造成
　　告訴人受有傷害，被告顯有過失。且被告過失行為與告訴人
  　所受傷害間，具有相當因果關係，被告過失傷害犯行足以認
    定。
二、另本件告訴人與被告所爭執之重點有二，茲分述如下：
　(一)告訴人所受傷害，是否屬於重傷害
　　觀諸告訴人所提之兩份診斷證明書，其中新樓醫院開具之診
  　斷證明書，關於病名部分，記載「頭部外傷，第五腰椎第一
    薦椎關盤突出併神經壓迫」，至於醫師醫囑部分，則記載「
    不宜劇烈活動、不可搬運重物、『無法復原』」。本院乃加
    以函詢「無法復原」之意涵，該院回覆稱：丙○○坐骨神經
    壓迫「無法復原」，係指其椎間盤突出，以目前醫學無法使
    用藥物，復健牽引無法恢復原狀，即使顯微腰椎手術，仍無
    法從事活動性較高之工作，但【非屬重大終身不治之病】等
    語，有該院94年3月22日新樓歷字第0940176號函及病歷資料
    附卷可按。是告訴人所受傷害，既非屬重大終身不治之病，
    自與刑法重傷害之要件不符。
  (二)被告所犯，是否屬於業務過失傷害
    1.查被告在藥廠（十全實業股份有限公司）擔任業務經理，
      負責區域為雲、嘉、南地區，惟其上班時間為早上8 時至
      下午5 時整，且被告肇事時所駕駛之車輛，亦非公司所有
      之車輛等情，有十全實業股份有限公司94年3 月16日十全
      藥字第0940316.號函附卷足憑。揆諸被告肇事之時間為下
      午6 時30分許，已超過其下班時間，且其所駕駛之車輛又
      非公司所有之車輛等情，尚難認被告有何執行推銷藥品業
      務之徵象。告訴人空言主張被告所犯為業務過失傷害，要
      無可採。
    2.再按刑法上所謂業務，係指個人基於其社會地位繼續反覆
      所執行之事務，包括主要業務及其附隨之準備工作與輔助
      事務在內。此項【附隨之事務，並非漫無限制，必須與其
      主要業務有直接、密切之關係者，始可包含在業務概念中
      ，而認其屬業務之範圍】。上訴人以養豬為業，其主要業
      務係從事豬隻之生產、養殖、管理、載運、販賣等工作，
      倘上訴人並非經常駕駛小貨車載運豬隻或養豬所需之飼料
      等物，以執行與其養豬業務有直接、密切關係之準備工作
      或輔助行為，僅因欲往豬舍養豬，單純以小貨車做為其來
      往豬舍之交通工具，自不能謂駕駛小貨車係上訴人之附隨
      事務（最高法院89年度臺上字第8075號判例意旨參照）。
  　3.基此，倘行為人並非以駕駛為業，則其駕駛行為，必須與
    　其所從事之業務，具有有直接性、密切性、高度相關性及
      必要性，方能認為係其執行業務之附隨業務，而包含在業
      務範圍內。倘若未對附隨業務之概念加以適度定義，則任
      何人上下班途中所發生之車禍事件，均可被涵蓋在業務過
      失之範疇內，顯有過度擴張解釋法律之疑。
    4.從而，縱認被告駕車前往案發地點，係為了拜訪客戶，然
      被告所從事之業務內容為「藥品經銷及業務督導」，而駕
      駛行為，只不過係被告所選擇到達目的地的方法之一。易
      言之，被告之駕駛行為與其所從事之業務內容，並不具備
      直接性、密切性、高度相關性、必要性或難以替代性。是
      被告之駕駛行為，尚難認係其執行業務之附隨業務，要難
      論以業務過失傷害之責。
　　5.綜上所述，本院既已認定被告之駕車行為，並未在其業務
  　　範圍內，事證已臻明確，則被告聲請傳喚案發當時欲拜訪
    　之友人劉財源，即無傳訊之必要，附此說明。
三、核被告所為，係犯刑法第284條第1項前段之過失傷害罪。被
    告於犯罪未經發覺前，請附近商家代為報警，並將個人資料
    留給警方，主動自首接受裁判，應依刑法第62條前段，減輕
    其刑。
四、原審以被告罪證明確，因予論罪科刑，固非無見，惟刑事審
    判之量刑，在於實現刑罰權之分配正義，故法院對有罪被告
    科刑，應符合罪刑相當原則，使罰當其罪，以契合人民法律
    感情，此所以刑法第57條明定科刑時應審酌一切情狀，尤應
    注意該條所列各款事項，以為科刑輕重之標準。本件被害人
    所受之傷害，雖全肇因於被告之疏失行為，然被告於案發後
    ，立即聯絡救護車前來，又委請附近商家報警，留下個人資
    料後，即陪同被害人丙○○前往奇美醫院就醫，由被告當場
    處理之情形，可認被告有負責救治之誠意，犯罪後態度良好
    ，且被告亦無任何前科，素行甚佳，及告訴人之傷勢為「第
    五腰椎第一薦椎椎間盤突出併發神經壓迫（即坐骨神經痛）
    」等一切情狀，認被告上訴指摘原判決量處有期徒刑4 月過
    當，為有理由。至於檢察官上訴指摘被告所犯為業務過失傷
    害罪，為無理由（詳如前述），應予駁回。惟原判決既有上
    開可議之處，自應由本院予以撤銷改判。爰審酌被告犯罪之
    手段，且無前科紀錄，素行良好，肇事後主動報警並陪同被
    害人就醫，犯後態度尚佳，被害人所受傷害之程度，及被告
    雖未與被害人達成民事和解，然此亦因被害人所提之診斷證
    明書記載「無法復原」等語，致被告之保險公司有所疑慮而
    不願理賠，雙方對和解金額復無法達成合意等一切情狀，量
    處如主文第二項所示之刑，併諭知易科罰金之折算標準，以
    示懲儆。
據上論斷，應依刑事訴訟法第455條之1第1項、第3 項、第369條
第1項前段、第364條、第299條第1項前段，刑法第284條第1項前
段、第62條前段、第41條第1項前段，罰金罰鍰提高標準條例第1
條前段、第2條，判決如主文。
本案經檢察官甲○○到庭執行職務。
中　　華　　民　　國　　94　　年　　6 　　月　　 1　　日
　　　　　　　　　刑事第十庭  審判長法　官　鄭文祺
　　　　　　　　　　　　　　　　　　法　官  蔡奇秀
　　　　　　　　　　　　　　　　　　法　官  林中如
以上正本證明與原本無異。
不得上訴。
　　　　　　　　　　　　　　　　　　書記官  馬愛君
中　　華　　民　　國　　94　　年　　6 　　月　　 1　　日
附錄本案論罪科刑法條全文：
中華民國刑法第284條第1項前段：
因過失傷害人者，處六月以下有期徒刑、拘役或五百元以下罰金
，致重傷者，處一年以下有期徒刑、拘役或五百元以下罰金。
